【裁判字號】    98,交抗,2948
【裁判日期】    981223
【裁判案由】    違反道路交通管理處罰條例
【裁判全文】
臺灣高等法院交通事件裁定            98年度交抗字第2948號
抗  告  人
即受處分人  甲○○
上列抗告人即受處分人因違反道路交通管理處罰條例案件，不服
臺灣板橋地方法院中華民國98年11月4 日所為裁定（98年度交聲
字第3870號），提起抗告，本院裁定如下：
    主  文
抗告駁回。
    理  由
一、原裁定意旨略以：桃園縣政府警察局龍潭分局聖亭派出所警
    員因於民國（下同）97年3 月5 日22時40分許，在桃園縣龍
    潭鄉○○路695 號前發現車號MW-0617 號自小客車（引擎號
    碼YLN301DX22275 號）懸掛車號QM-3036 號牌照，即以「牌
    照借供他車使用」為由製作舉發違反道路交通管理事件通知
    單，對車號QM-3036 號汽車所有人即抗告人予以舉發，嗣交
    通部公路總局臺北區監理所（下稱原處分機關）於98年2 月
    16日製作北監自裁字裁40-DB0000000號違反道路交通管理事
    件裁決書，以抗告人違反道路交通管理處罰條例第12條第1
    項第5 款規定為由，裁處抗告人罰鍰新臺幣（下同）10800
    元，並諭知罰鍰限於98年3 月18日前繳納，如逾期不繳納，
    依法移送強制執行。上開裁決書並於98年2 月17日送達臺北
    縣新莊市○○街169 號17樓抗告人住所，由該處所之接收郵
    件人員代為收受，故抗告人如對原處分機關上開裁決不服欲
    聲明異議，應自其收受裁決書之翌日即98年2 月18日起20日
    內，將異議書狀提出於原審法院或原處分機關，又抗告人之
    住所位於臺北縣新莊市，其非居住於原處分機關所在之鄉鎮
    市（臺北縣樹林市），但居住於受理聲明異議案件法院（即
    原審法院）之管轄區域，依法院訴訟當事人在途期間標準第
    4 條第1 款第2 目規定，應依該標準第2 條第1 款中之「地
    方法院在途期間」欄所載日數，扣除在途期間。是本件應加
    計在途期間2 日，則抗告人提出異議之期間應至98年3 月11
    日為止，而98年3 月11日為星期三，非屬放假日，故以當日
    為本件異議期間屆滿日。抗告人遲至98年9 月21日始將異議
    書狀提出於原處分機關，顯已逾越法定20日聲明異議不變期
    間，其聲明異議不合法律上程式，且無從補正，因認本件異
    議為不合法，應予駁回等語。
二、按受處分人不服道路交通管理處罰條例第8 條所定主管機關
    所為之處罰者，得於接到裁決書之翌日起20日內，向管轄地
    方法院聲明異議；交通法庭認聲明異議不合法律上之程式或
    其異議權已經喪失者，應以裁定駁回之，道路交通管理處罰
    條例第87條第1 項、道路交通案件處理辦法第18條前段分別
    定有明文。次按，處理違反道路交通管理事件，有關文書送
    達之程序，依行政程序法之規定；而於應送達處所不獲會晤
    應受送達人時，得將文書付與有辨別事理能力之同居人、受
    雇人或應送達處所之接收郵件人員，違反道路交通管理事件
    統一裁罰基準及處理細則第5條、行政程序法第73條第1項亦
    定有明文。
三、經查，原處分機關以抗告人所有之QM-3036 號車牌，於97年
    3 月5 日22時40分許，在桃園縣龍潭鄉○○路695 號前，為
    桃園縣政府警察局龍潭分局聖亭派出所員警發現，懸掛於引
    擎號碼YLN301DX22275 號之自用小客車上（該車車號應為「
    MW- 0617」號），因上開車牌未報失竊，故員警以「牌照借
    供他車使用」為由，逕對抗告人製單舉發，嗣原處分機關於
    98 年2月16日製作北監自裁字裁40-DB0000000號違反道路交
    通管理事件裁決書，裁處抗告人罰鍰10,800元，並限於同年
    3 月18日前繳納，該裁決書並於同年2 月17日送達「臺北縣
    新莊市○○街16 9號17樓」抗告人之住所，由該處所之接收
    郵件人員代為收受等情，有上開裁決書暨送達證書影本在卷
    可按（見原審卷第7 、8 頁）。故抗告人如對原處分機關上
    開裁決不服欲聲明異議，應自其收受裁決書之翌日即98年2
    月18日起20日內，將異議書狀提出於管轄地方法院即原審法
    院或原處分機關，另加計在途期間2 日，抗告人提出異議之
    期間應至98年3 月11日為止，惟其遲至98年9 月21日始提出
    異議，有蓋有原處分機關收文章戳之聲明異議狀附卷可稽（
    見原審卷第3 頁），顯已逾越20日之法定不變期間，其聲明
    異議不合法律上程式，且無從補正，自應予以駁回。原審以
    抗告人所為之聲明異議不合法，而駁回其異議之聲明，經核
    並無違誤。抗告人抗告意旨略以：上開車牌早已被註銷而非
    其所有，係遭人冒用云云，惟依「先程序後實體」之法理，
    本件異議程序既不合法，即無由為實體事項之審酌，本件抗
    告為無理由，應予駁回。
據上論結，應依道路交通案件處理辦法第26條，刑事訴訟法第41
2條，裁定如主文。
中    華    民    國    98    年    12    月    23    日
                  刑事第十九庭審判長法  官  鄧振球
                                    法  官  彭幸鳴
                                    法  官  彭政章
以上正本證明與原本無異。
不得再抗告。
                                    書記官  杜宜寧
中    華    民    國    98    年    12    月    28    日


司法院資訊處製作；財團法人民間司法改革基金會備份。
